臺灣高等法院刑事判決　　　　　　　　93年度上易字第1963號
　　上　訴　人
　　即　被　告　乙○○
上列上訴人因竊盜等案件，不服臺灣板橋地方法院93年度易字第
484 號，中華民國93年9 月15日第一審判決（起訴案號：臺灣板
橋地方法院檢察署93年度偵字第7545號），提起上訴，本院判決
如下：
    主  文
上訴駁回。
乙○○緩刑貳年。
    事  實
一、乙○○於民國（下同）93年4 月18日上午5 時10分許，騎乘
    車牌號碼MEY-776 號重型機車前往其妻之姑姑許褚麗杏位於
    臺北縣五股鄉○○路88巷住處樓下時，見四下無人，竟基於
    意圖為自己不法所有之概括犯意及毀損之犯意，先敲破丙○
    ○（原審誤植為陳俊忠，均此更正）停放該處之車牌號碼6E
    －7290號自小客車後座車窗玻璃後，持客觀上具危險性而足
    供兇器使用之一字型螺絲起子撬出車內恆溫系統控制箱（下
    稱控制箱），再以可作兇器使用之尖嘴鉗剪斷該控制箱之電
    線，足以生損害於丙○○，得手後先將竊得之控制箱及尖嘴
    鉗均置於該小自客車左後方地上。復於同日時30分許，見甲
    ○停放同處之車牌號碼7T-207號營業用小貨車無人看管，即
    頭戴全罩式安全帽並手戴手套，正以客觀上足供兇器使用之
    活動扳手乙支，旋開該車電瓶螺絲而著手竊取時，適見丙○
    ○前往該處牽車，立即離開現場躲入巷內，嗣丙○○發現其
    所有之自小客車遭竊，乃將該車駛離後又轉回原處，發現乙
    ○○仍在該處徘徊，即上前質問乙○○是否竊取其所有之控
    制箱，並經乙○○同意後一同前往臺北縣政府警察局蘆洲分
    局成州派出所說明，嗣經該派出所警員將乙○○帶回現場勘
    查後，乙○○始坦承著手竊取前開營業用小貨車電瓶，並扣
    得一字型螺絲起子（非被告所有）、活動扳手各乙支、手套
    乙雙，並在其騎乘之重型機車前置物格內起出工具包乙個（
    內置有改造螺絲起子2 支及活動螺絲扳手乙組，均非被告所
    有），而查獲上情。
二、案經臺北縣政府警察局蘆洲分局報請臺灣板橋地方法院檢察
    署檢察官偵查起訴。
    理  由
一、訊據上訴人即被告乙○○固坦承於上揭時間、地點持活動扳
    手著手竊取被害人甲○所有之營業用小貨車電瓶等情不諱，
    惟矢口否認有何竊取恆溫系統控制箱犯行，辯稱：我沒有竊
    取恆溫系統控制箱，我是早上5點快20分的時候到成泰路88
    巷那裡，我在那邊等我姑姑要拿東西，因我電瓶不見了，所
    以起意偷別人的電瓶，我用活動扳手轉一下螺絲，覺得大小
    不是很合，就沒轉了，剛好有人走過來，我很緊張就走掉，
    但我想我沒偷人家的東西，所以就走回去繼續等我姑姑，我
    在那邊等的時候，有一位計程車司機說我拔他車子的恆溫系
    統控制箱，要我去警察局，我想說我沒有偷，就跟他去警察
    局云云（見原審卷第23頁），上訴後於本院仍稱：未竊取恆
    溫系統控制箱（本院卷第四一頁）。經查：
(一)前揭犯罪事實，除被告坦承著手竊取被害人甲○所有之營業
    用小貨車電瓶等情不諱外（見原審卷第53頁，本院卷第39頁
    ），並經被害人甲○於警詢時指述明確，復據證人即告訴人
    丙○○於偵查中及原審審理時結證屬實，其於原審審理時供
    稱：「（問：當時你的車子停在被告拆解的貨車的何處？）
    就停在貨車的對面馬路。同一條街，就是在對面。（問：去
    取車的時候除了看到在場被告在你車子對面車庫偷東西之外
    ，附近尚有何可疑的人或事情？）沒有。（問：那時附近是
    否還有其他人？）沒有」等語（見原審卷第59-60頁）。而
    被告於原審審理時亦自承：「（問：直到丙○○發現你，你
    在現場待了多久？）我跟我姑姑約五點半，我大約五點十幾
    分到，大約在現場待了十幾分鐘。（問：是否有看到有人在
    剪恆溫控制箱？）沒有」等情無訛（原審卷第72頁）。查，
    被告在案發現場停留十餘分鐘之久，並在告訴人丙○○停放
    之右揭自小客車對面竊取車用電瓶，衡其在該處四下張望、
    徘徊等情狀，豈有未發現告訴人丙○○所有之自小客車玻璃
    遭敲破及該車後方地下置有控制箱、尖嘴鉗，復未見任何可
    疑人物在該處徘徊俟機取回贓物及工具之理？顯見其即為竊
    取告訴人丙○○所有控制箱之人無疑。至原審辯護人請求將
    扣案手套乙雙送內政部警政署刑事警察局鑑驗是否含有玻璃
    碎材質乙節，經該局鑑視人員檢視表面有微量黑色污物，未
    發現其他明顯可供鑑驗分析之玻璃碎片等外來物質，有該局
    93 年7月9日刑鑑字第0930136028號鑑驗通知書乙紙附卷可
    稽（見原審卷第39頁），惟敲破車窗玻璃及開啟車門之方式
    不一，且被告於開啟該自小客車車門時未必戴有手套，是上
    開鑑驗結果尚不足以推論被告未打破前開自小客車車窗入內
    行竊之事實。
(二)再者，證人即告訴人丙○○於原審審理時復證稱：「（問：
    照片恆溫控制器上有很多電線，如何與機器分離？）電線是
    用剪的。（問：如何知道是被剪斷的？）斷掉的痕跡滿整齊
    的，是一條一條剪的。（問：斷掉的痕跡很整齊，如何剪斷
    ？）應該是用尖嘴鉗。（問：在附近是否有看到尖嘴鉗？）
    應該那包工具裡面有。（問：提示93年度偵字第7545號卷第
    41頁，你說有將那包工具及恆溫控制器放在車裡面，第45頁
    在警察局當時的扣押物品目錄表並沒有你剛才說的工具包，
    對不對？）有，有兩包。扣押目錄的皮套是警察在被告機車
    裡面搜到的，另外那包工具包就是那時候放在我的車子外面
    的，後來我連那包工具包跟恆溫控制器都帶到警察局去。（
    問：另外一包工具包在哪裡？）我都交給警察了。（問：當
    時在現場是否有看到可以用來剪電線的工具？）當初另外還
    有一包工具，不是我車子擋風玻璃前面的那包，有剪電線的
    工具的那包是在我車子後面地上，裡面有行竊的工具，我當
    時有看到類似尖嘴鉗的工具」等語明確（見原審卷第62-71
    頁），而其亦於偵查中結證稱：我發現我的控制箱在我左後
    方輪子邊，還有一個工具包（非臺灣板橋地方法院93年度偵
    字第7545號偵查卷第15頁照片所示之工具包，見偵卷第41頁
    ），我載被告去警局時，有把控制箱及那包工具包放在車內
    後座一起帶去警局（如同右偵查卷第17頁照片），不過他的
    工具被我的衣服遮住沒看到，衣服旁就是控制箱等情屬實（
    見偵卷第41頁），則該用以剪斷控制箱電線之尖嘴鉗雖未扣
    案，惟證人丙○○已迭證述伊在案發現場曾發現內有尖嘴鉗
    之工具包置於遭竊之控制箱旁等情無訛，是該控制箱應係用
    該尖嘴鉗剪斷電線後竊取，應堪認定。
(三)此外，復有贓物認領保管單乙紙、現場照片11幀附卷（見偵
    卷第10、13-23 頁）及活動扳手乙支、手套乙雙扣案可證。
    綜上所述，被告以前情置辯，顯係推諉卸責之詞，不足採信
    。本案事證明確，被告犯行堪以認定，應予依法論罪科刑。
二、查被告行竊時所攜帶之一字型螺絲起子、尖嘴鉗及活動扳手
    等工具，客觀上均足對人之生命、身體、安全構成威脅而具
    有危險性，屬兇器之一種。核被告所為，係犯刑法第354 條
    之毀損罪、同法第321 條第1 項第3 款之攜帶兇器竊盜既遂
    罪及同條第2 項、第1 項第3 款之攜帶兇器竊盜未遂罪。公
    訴人對於被告敲破告訴人丙○○所有之自小客車車窗玻璃部
    分，雖漏未引用毀損條文，惟已於起訴書犯罪事實欄內載明
    該毀損之事實，本院自應併予審理。原審辯護人雖抗辯被告
    持有活動扳手之目的係為竊取電瓶，僅為鬆動螺絲之工具，
    並非兇器云云，惟按刑法第321 條第1 項第3 款之攜帶兇器
    竊盜罪，係以行為人攜帶兇器竊盜為其加重條件，此所謂兇
    器，其種類並無限制，凡客觀上足以對人之生命、身體、安
    全構成威脅，具有危險性之兇器均屬之，且祇須行竊時攜帶
    此種具有危險性之兇器為已足，並不以攜帶之初有行兇之意
    圖為必要（最高法院79年臺上字第5253號判例意旨參照），
    是被告行竊時所攜帶之工具，客觀上既具危險性，即屬兇器
    之一種，要與被告攜帶之目的及主觀意圖無涉，辯護人認非
    屬兇器云云，顯有誤會。又原審辯護人另主張依被告自白竊
    取被害人甲○所有之電瓶未遂等情狀觀之，應屬「中止未遂
    」云云，惟按刑法第27條中止犯之減輕，以已著手於犯罪之
    實行，而因己意中止其結果之發生者為限（最高法院48年臺
    上字第415 號判例意旨參照），查證人即告訴人丙○○於原
    審審理時證述稱：當天我要去開車子時，看到被告戴全罩式
    安全帽蹲在小貨車那邊，手上帶著手套在拔電瓶，後來他看
    到我的時候，就馬上走到巷子裡面去等語明確（見原審卷第
    54頁），而被告於警詢時亦自承：我是持螺絲扳手竊取營業
    用小貨車電瓶，以螺絲扳手使電瓶螺絲鬆動後，即被車牌號
    碼6E-7290 號自小客車車主發現，我即馬上離開現場等情無
    訛（見偵卷第四頁反面），則被告係因其竊盜犯行敗露後始
    放棄行竊而逃離現場，其嗣於原審訊問時改稱伊係因螺絲大
    小不合而中止竊取行為云云，應屬卸責之詞，不足採信，從
    而，被告既非因已意中止竊取行為，核與刑法第27條所定「
    中止未遂」之要件未合，併予敘明。被告先後攜帶兇器竊盜
    既遂、攜帶兇器竊盜未遂行為，時間緊接，方法相同，所犯
    係犯罪構成要件相同之罪名，顯係基於概括犯意而為，為連
    續犯，應依刑法第56條規定論以一攜帶兇器竊盜既遂罪，並
    加重其刑。又被告所犯毀損及連續攜帶兇器竊盜既遂二罪間
    ，有方法、目的之牽連關係，應依刑法第55條後段規定論以
    較重之連續攜帶兇器既遂罪。又證人即告訴人丙○○於原審
    審理時結證稱：「我一去警察局就把事情怎麼發生都說了，
    包括看到他在偷電瓶及我的恆溫控制器被偷的情形我都有跟
    警察說。後來好像是在回到現場的時候他才承認有偷電瓶」
    等情明確（原審卷第79頁），而被告亦自承：「我跟他到警
    察局，警察問我有沒有偷他的東西，我說沒有，警察說我沒
    有偷怎麼會這樣，我就說我不知道。後來警察帶我回現場時
    ，丙○○跟警察說我有偷那台貨車的電瓶，我就說有用活動
    扳手給它轉動，然後我轉一下就走開沒有再轉下去」等語無
    訛（原審卷第77頁），則證人丙○○帶同被告前往臺北縣政
    府警察局蘆洲分局成州派出所時，既已先告知警員關於目睹
    被告竊取營業用小貨車電瓶之事實，嗣經警偕同渠等返回案
    發現場，被告始坦承竊取該電瓶，尚難認被告在有偵查權限
    之公務員未知悉其犯罪事實前自首之情形，核與刑法第62條
    自首減輕其刑之要件不符，併予敘明。原審依刑法第56條、
    第321 條第1 項第3 款、第354 條、第55條、第38條第1 項
    第2 定，審酌被告無犯罪前科，有本院被告全國前案紀錄表
    乙件在卷足憑，暨其犯罪動機、目的、手段、竊取財物價值
    等一切情狀，論處被告乙○○連續攜帶兇器竊盜罪，量處有
    期徒刑八月之刑，並敘明扣案之活動扳手乙支及手套乙雙，
    係被告所有供犯罪所用之物，業據其供承在卷，依刑法第38
    條第1 項第2 款規定宣告沒收；至扣案之一字型螺絲起子乙
    支及工具包乙個（內置有改造螺絲起子二支及活動螺絲扳手
    乙組），被告既否認為其所有，且查無證據證明係被告所有
    ，不予宣告沒收；另被告用以剪斷前開控制箱電線之尖嘴鉗
    乙支，未據扣案，又無證據證明尚未滅失，亦不予宣告沒收
    。本院核其認事用法均無違誤，量刑亦稱妥適，被告上訴指
    摘原判決不當，為無理由，應予駁回。末查，被告乙○○前
    未曾受有期徒刑以上刑之宣告，有卷附本院被告全國前案紀
    錄表乙件可按，且與被害人甲○、丙○○達成和解，並賠償
    被害人丙○○10萬元，亦有和解書及台北縣五股鄉調解委員
    會調解筆錄附卷可參（見本院卷第43、44頁），堪認被告經
    此起訴審判，當知所警惕，信無再犯之虞，本院認其所宣告
    之刑以暫不執行為適當，爰併諭知緩刑二年，以啟自新。
三、公訴人追加起訴意旨略以：被告於93年4 月18日，在臺北縣
    五股鄉○○路88巷附近，拾獲工具包乙包（內有改造螺絲起
    子二支及活動扳手乙組），其明知係他人所有之物且非無主
    物，竟未交予警察機關處理，因認被告涉犯刑法第337 條之
    侵占離本人持有物罪嫌等語，而依刑事訴訟法第265 條規定
    ，於原審法院93年8 月27日審理期日以言詞追加起訴等語（
    見原審卷第52頁）。本件公訴人認被告涉有侵占離本人持有
    物罪嫌，係以被告之供述及扣案之工具包乙個（內置有改造
    螺絲起子2 支及活動螺絲扳手乙組），為其論據。按犯罪事
    實應依證據認定之，無證據不得認定犯罪事實；又不能證明
    被告犯罪者，即應諭知無罪之判決，刑事訴訟法第154 條第
    2 項、第301 條第1 項分別定有明文。次按認定不利於被告
    之事實，須依積極證據，苟積極證據不足為不利於被告事實
    之認定時，即應為有利於被告之認定，更不必有何有利之證
    據。又認定犯罪事實所憑之證據，雖不以直接證據為限，間
    接證據亦包括在內，然而無論直接或間接證據，其為訴訟上
    之證明，須達於通常一般人均不致有所懷疑，而得確信其為
    真實之程度，始得據為有罪之認定，最高法院30年上字第
    816 號及76年臺上字第4986號判例意旨可資參照。訊據被告
    固坦承拾獲右揭工具包等情不諱，惟堅決否認有何侵占犯行
    ，辯稱：撿到工具包時是上午5 點多，里民辦公室還沒有開
    ，想說晚一點再拿過去里民辦公室那邊等語（原審卷第78頁
    ）。經查，被告於93年4 月18日上午5 時10分許，騎乘車牌
    號碼MEY-776 號重型機車前往其妻之姑姑許褚麗杏位於臺北
    縣五股鄉○○路88巷住處樓下，在該處拾獲工具包乙個（內
    置有改造螺絲起子2 支及活動螺絲扳手乙組），將之放在其
    騎乘之機車前置物格內，嗣於同日時30分許，因丙○○懷疑
    被告竊取其所有之控制箱而偕同前往臺北縣政府警察局蘆洲
    分局成州派出所說明，再經警帶返現場，在上揭機車前置物
    格內起出該工具包等事實，業據被告於警詢、偵查中及原審
    審理時供承不諱，並有機車暨工具包照片2幀附卷及工具包
    乙個（內置有改造螺絲起子2支及活動螺絲扳手乙組）扣案
    可證，衡諸被告拾獲上揭工具包距警方在其騎乘之機車前置
    物格內起獲該工具包之時間僅十餘分鐘，而其並未持該工具
    包內之工具竊取前述自小客車內控制箱或營業用小貨車電瓶
    ，是被告辯稱斯時里民辦公室尚未開始辦公，擬待辦公時間
    再前往該處招領拾獲之遺失物等語，尚非不足採信，且該工
    具包迄今未有被害人出面認領，自難遽認該工具包確屬有主
    物以及被告有據為己用之主觀意圖，從而，依公訴人所舉之
    證據方法尚無法證明被告有意圖為自己不法之所有而侵占離
    本人持有物之行為，而使法院達於確信被告有侵占犯行之程
    度，原審認此部分若成立犯罪，因與本案論罪科刑部分之犯
    罪事實有裁判上一罪關係，不另為無罪之諭知，經核原審就
    此部分之認事用法均無違誤，被告就此有關係部分之上訴，
    亦無理由，應併駁回。
據上論斷，應依刑事訴訟法第368 條，刑法第74條，判決如主文
。
本案經檢察官陳玉珍到庭執行職務。
中　　華　　民　　國　　94　　年　　1 　　月　　27　　日
                  刑事第九庭審判長法  官  李文成
                                  法  官  周盈文
                                  法  官  官有明
以上正本證明與原本無異。
不得上訴。
                                  書記官  林蓓瑜
中　　華　　民　　國　　94　　年　　1 　　月　　28　　日
附錄本案論罪科刑法條全文：
中華民國刑法第321條
犯竊盜罪而有左列情形之一者，處六月以上、五年以下有期徒刑
：一於夜間侵入住宅或有人居住之建築物、船艦或隱匿其內而犯
之者。二毀越門扇、牆垣或其他安全設備而犯之者。
三  攜帶兇器而犯之者。
四  結夥三人以上而犯之者。
五  乘火災、水災或其他災害之際而犯之者。
六  在車站或埠頭而犯之者。
前項之未遂犯罰之。
中華民國刑法第354條
毀棄、損壞前二條以外之他人之物或致令不堪用，足以生損害於
公眾或他人者，處二年以下有期徒刑、拘役或五百元以下罰金。
